臺灣板橋地方法院刑事判決　　　　　　　100年度訴字第811號
公　訴　人　臺灣板橋地方法院檢察署檢察官
被　　　告　VU VAN AN.
上列被告因偽造文書案件，經檢察官提起公訴（100 年度偵字第
5784號），被告於準備程序進行中就被訴事實為有罪之陳述，經
告知被告簡式審判程序之旨，並聽取當事人之意見後，本院合議
庭裁定由受命法官獨任進行簡式審判程序，判決如下：
    主  文
VU VAN ANH行使偽造私文書，足以生損害於公眾及他人，處有期
徒刑柒月；並於刑之執行完畢或赦免後，驅逐出境。未扣案「LE
DOAN TUAN 」名義之越南國護照（編號：B0000000號）壹本及偽
造之出境登記表壹張均沒收。
    事  實
一、VU VAN ANH曾於民國96年2月19日經核准進入我國境內工作
    ，因於96年12月23日逃逸，而於98年6 月20日遭遣返出境，
    並喪失來臺工作資格。其為再次進入我國，竟於98年間某日
    ，將其自己之照片及友人LE DOAN TUAN之越南身分證交付予
    不詳越南仲介公司之成年人員，並以美金6 千元之代價，委
    由該仲介公司人員冒用LE DOAN TUAN之名義申辦護照及簽證
    。該仲介公司人員遂先持VU VAN ANH所交付之前開照片及LE
    DOAN TUAN 之越南身分證向越南政府申辦護照，使不知情之
    越南政府公務員於98年10月2 日，製作核發名義人為LE
    DOAN TUAN ，惟照片為VU VAN ANH之護照（護照號碼B00000
    00）（此部分因屬在我國領域外犯罪，依據我國刑法第3 條
    至第8 條之規定，我國無審判權）。上開仲介公司人員復持
    VU VAN ANH之照片及前開LE DOAN TUAN名義之不實護照，以
    LE DOAN TUAN之名義向我國駐越南臺北經濟文化辦事處申請
    來臺簽證，使該辦事處不知情之承辦公務員經實質審查後，
    核發LE DOAN TUAN之名義，編號099HAN003203號之中華民國
    簽證1 紙，並將之黏貼於前揭護照上。VU VAN ANH於取得上
    開LE DOAN TUAN名義之越南護照及中華民國簽證後，即基於
    行使偽造私文書及未經許可入國之犯意，於99年3 月3 日，
    自越南飛抵臺灣桃園國際機場，再轉飛高雄小港國際機場入
    境（起訴書誤載為自桃園國際機場入境），並於機場內偽造
    LE DOAN TUAN名義之入境、出境登記表（該入、出境登記表
    係一式二份，第一聯為入境登記表、第二聯為出境登記表，
    填寫入境登記表時，其填載內容會自動複寫至出境登記表，
    第一聯入境登記表於入境查驗時，交予內政部入出國及移民
    署「下稱移民署」人員收執，第二聯則待出境時繳回），再
    將該偽造LE DOAN TUAN名義之入境登記表連同前述不實之越
    南護照及中華民國簽證一併持交移民署查驗人員而行使之，
    使該承辦公務員經實質審查後，誤信其為LE DOAN TUAN本人
    ，而將LE DOAN TUAN於99年3 月3 日入境我國之不實事項登
    載於職務上所掌之入出境資料，並在入境登記表及簽證上蓋
    用入境日期章戳，VU VAN ANH因而未經許可入境我國，足以
    生損害於入出國管理機關對入出境管理之正確性及LE DOAN
    TUAN本人。VU VAN ANH入境我國後，於翌日（4 日）前往移
    民署臺南市服務站辦理申請外僑居留證，以LE DOAN TUAN之
    名義按捺指紋，經移民署承辦人員發現其指紋與檔存之VU
    VAN ANH 指紋相符，而查悉上情。惟VU VAN ANH旋乘隙逃離
    現場，嗣於99年11月21日晚間11時50分，在臺北縣中和市（
    已改制為新北市中和區○○○路335 巷4 弄25號5 樓為警查
    獲。
二、案經移民署專勤事務第一大隊新北市專勤隊（下稱新北市專
    勤隊）移送臺灣臺南地方法院檢察署檢察官呈請臺灣高等法
    院檢察署核轉臺灣板橋地方法院檢察署檢察官偵查起訴。
    理  由
一、前揭犯罪事實，業據被告VU VAN ANH於新北市專勤隊詢問時
    、偵查中及本院審理中自白不諱，並有LE DOAN TUAN名義之
    護照影本及中華民國簽證影本、入境、出境登記表、指紋卡
    片、指紋檢查處置單、外人居留資料查詢（外勞）明細內容
    顯示畫面、個別查詢及列印詳細資料、外人居留資料查詢—
    外僑口卡列印、專勤外人安檢留置查詢、外籍勞工居留案件
    申請表、軒興實業有限公司員工在職證明書、移民署100 年
    4 月25日移署資處雲字第1000059119號函文及本院辦理刑事
    案件電話查詢登記表等件在卷可資佐證，足徵被告之自白確
    與事實相符。本案事證明確，被告之犯行洵堪認定。
二、被告於99年3 月3 日持偽造「LE DOAN TUAN」名義之入境登
    記表、不實之越南護照及簽證向移民署承辦公務員行使，冒
    用「LE DOAN TUAN」之名義入境我國，核其所為，係犯刑法
    第216 條、第210 條之行使偽造私文書罪及入出國及移民法
    第74條之未經許可入國罪。被告偽造私文書之低度行為，為
    行使之高度行為所吸收，不另論罪。又觀諸卷附被告偽造之
    入境、出境登記表，其上旅客簽名欄均屬空白，顯見被告並
    未於該旅客簽名欄偽造「LE DOAN TUAN」之署押，至被告在
    上開入境、出境登記表姓名欄內填寫「LE DOAN TUAN」之姓
    名，僅在識別入境者為何人，並非表示該入境者本人簽名之
    意思，尚不生偽造署押之問題（最高法院70年台上字第2480
    號判例意旨、85年度台非字第146 號判決意旨參照），公訴
    意旨認被告有於入境登記表上偽造「LE DOAN TUAN」之署押
    ，容有未合。被告以一行為觸犯上開二罪名，應依刑法第55
    條之規定，從較重之刑法第216 條、第210 條行使偽造私文
    書罪處斷。公訴意旨雖漏未敘及被告違反入出國及移民法第
    74條之罪名，然該部分之犯罪事實業經檢察官於起訴書之犯
    罪事實欄內載明，且與檢察官所起訴之行使偽造私文書部分
    有想像競合犯之裁判上一罪關係，本院自應一併審究。
三、不另為無罪諭知部分
(一)、公訴意旨固以：1.被告委由越南仲介公司人員持前開內容不
    實之護照，向我國駐越南臺北經濟文化辦事處申請入境來臺
    工作之簽證，使承辦核發簽證之我國公務員誤認為係LE
    DOAN TUAN本人欲申請來臺，而據以核發LE DOAN TUAN名義
    之中華民國簽證1 紙，並將此不實事項登載於職務上所掌之
    公文書，因認被告此部分亦涉犯刑法第214 條之使公務員登
    載不實文書罪嫌。2.被告持偽造之護照、簽證及入境申請單
    在機場接受入境查驗，使不知情之承辦公務員誤認係LE
    DOAN TUAN 本人，而輸入於外籍人士入出境資料電腦檔案，
    將前揭不實事項登載於職務上所掌之旅客入、出境紀錄，而
    認被告此部分尚涉犯刑法第214 條之使公務員登載不實文書
    罪嫌、第216 條、第212 條之行使偽造特種文書（偽造之護
    照）罪嫌、第216 條、第214 條之行使使公務員登載不實文
    書（簽證）罪嫌等語（見起訴書之記載及公訴檢察官於100
    年5 月11日準備程序時所為之補充論述）。
(二)、惟查：
  1.按刑法第214條所謂使公務員登載不實事項於公文書罪，須
    一經他人之聲明或申報，公務員即有登載之義務，並依其所
    為之聲明或申報予以登載，而屬不實之事項者，始足構成，
    若其所為聲明或申報，公務員尚須為實質之審查，以判斷其
    真實與否，始得為一定之記載者，即非本罪所稱之使公務員
    登載不實（最高法院73年台上字第1710號判例要旨參照）。
    按入境管理事涉國家安全，外交部及駐外館處依外國護照簽
    證條例第12條第1 項之規定，應衡酌國家利益、申請人個別
    情形及其國家與我國關係決定是否核發簽證，其中該項第4
    款規定對申請來我國之目的作虛偽之陳述或隱瞞者，得拒發
    簽證，第12款並概括規定認有危害我國利益、公共安全、公
    共秩序或善良風俗之虞者，得拒發簽證，足見外交部對於外
    國人所提出之簽證申請有實質審查之權，茍發現申請簽證之
    事實並非真實，自得予以駁回，而非僅能作形式上之審查，
    亦非一經申請人提出申請文件即予准許，至於是否因礙於現
    實環境無法確實查證，此乃因客觀條件致查證能力受有限制
    之問題，與該機關是否有實質審查權無涉。準此，外交部及
    駐外辦事處對於簽證之核發既有實質審核權，被告委由仲介
    公司人員向我國駐越南臺北經濟文化辦事處人員申辦簽證，
    並經該辦事處核發簽證及記載於職務上所掌之公文書，此部
    分所為自與刑法214 條之使公務員登載不實公文書罪有間。
    又被告嗣後持該簽證入境，亦當無行使使公務員登載不實文
    書之罪責可言。
  2.次按外國人持用不法取得、偽造、變造之護照或簽證，及冒
    用護照或持用冒領之護照者，移民署均得禁止其入國，入出
    國及移民法第18條第1 項第2 款、第3 款定有明文。是我國
    移民署對外國人持護照、簽證入國、居留之事項，依法亦有
    實質審查權，且具有准駁之權限，經審查結果，若發覺不法
    虛偽情事，依法即應予駁回入國居留申請，非經外國人提出
    入境、居留申請，移民署唯有許可並予以登載之義務。依此
    ，被告於自高雄小港國際機場入境我國時，雖持偽造LE
    DOAN TUAN 名義之入境登記表、不實之越南護照及中華民國
    簽證向移民署查驗人員行使，使該承辦人員將LE DOAN TUAN
    入境之不實事項登載於其所掌管之入出境資料上，惟因移民
    署對於外國人持護照、簽證入國、居留之事項，依法具有實
    質審查權，故被告此部分行為亦不構成使公務員登載不實罪
    。
  3.再按刑法第212 條之偽造特種文書罪，以無制作權之人冒用
    有制作權者之名義而制作該文書為要件，如果制作該文書者
    ，對於此種文書本有制作之權，即不發生偽造問題（最高法
    院86年度台非字第265 號判決、92年度台上字第921 號判決
    意旨參照）。本件被告持向我國移民署人員行使之護照，係
    由有權製作之人即越南政府機關所核發，業經被告於本院審
    理中供述明確，且為公訴意旨所是認，則該護照縱係被告冒
    用LE DOAN TUAN之名義所申請，該內容不實之護照仍與刑法
    之「偽造」特種文書有別，被告持之行使，自亦仍與刑法行
    使偽造特種文書罪之要件有別。
(三)、綜前，首開公訴意旨所指被告行為，應均尚不構成犯罪。惟
    公訴人認此部分倘成立犯罪，與被告前述經本院論罪科刑之
    犯行分別有吸收犯之實質上一罪關係或想像競合犯之裁判上
    一罪關係，爰俱不另為無罪之諭知。
四、爰審酌被告之素行、生活狀況、犯罪之動機、手段、所生危
    害程度及犯罪後坦承犯行等一切情狀，量處如主文所示之刑
    ，以示懲儆。被告係越南國籍之外國人，以上開非法方式未
    經許可入境，而受本件有期徒刑之宣告，本院認其不宜繼續
    居留國內，爰依刑法第95條規定，諭知於刑之執行完畢或赦
    免後，驅逐出境。
五、「LE DOAN TUAN」名義之護照1 本（含其內黏貼之簽證）及
    偽造之出境登記表1 張，均係被告所有供本案犯罪所用之物
    ，業經被告供明在卷，雖未扣案，然無證據證明業已滅失，
    爰均依刑法第38條第1 項第2 款之規定宣告沒收。至偽造之
    99年3 月3 日入境登記表1 張，因業由被告交付予移民署查
    驗人員收受存查，並非被告所有之物，故不予宣告沒收。
據上論斷，應依刑事訴訟法第273 條之1 第1 項、第299 條第1
項前段，入出國及移民法第74條，刑法第11條前段、第216 條、
第210 條、第55條、第95條、第38條第1 項第2 款，判決如主文
。
本案經檢察官鄭淑壬到庭執行職務。
中    華    民    國   100    年    5     月    25    日
                  刑事第十九庭  法  官  吳佳穎
以上正本證明與原本無異
如不服本判決應於送達後10日內向本院提出上訴狀
                                書記官  黃炎煌
中    華    民    國   100    年    5     月    26    日
附錄本案論罪科刑法條全文：
中華民國刑法第216條
行使第210 條至第215 條之文書者，依偽造、變造文書或登載不
實事項或使登載不實事項之規定處斷。
中華民國刑法第210條
偽造、變造私文書，足以生損害於公眾或他人者，處5年以下有
期徒刑。
入出國及移民法第74條
未經許可入國或受禁止出國處分而出國者，處3 年以下有期徒刑
、拘役或科或併科新臺幣9 萬元以下罰金。